臺灣嘉義地方法院刑事判決　　　　　　　100年度訴字第342號
公　訴　人　臺灣嘉義地方法院檢察署檢察官
被　　　告　劉嘉享
指定辯護人　本院公設辯護人　顏玲玲
上列被告因毒品危害防制條例案件，經檢察官提起公訴（99年度
偵字第5216號），本院判決如下：
    主  文
劉嘉享販賣第一級毒品，累犯，處有期徒刑拾伍年陸月。扣案之
行動電話壹支（含0000000000號SIM卡壹張）沒收之；未扣案之
販賣第一級毒品所得新臺幣貳仟元沒收之，如全部或一部不能沒
收時，以其財產抵償之。
    犯 罪 事 實
一、劉嘉享（綽號大牛、阿牛、享仔）前因毒品危害防制條例等
    案件，經本院以95年度訴字第65號判決，判處應執行有期徒
    刑1年6月確定，並經減刑裁定為應執行有期徒刑9月確定；
    因毒品危害防制條例等案件，經本院以95年度訴字第396號
    判決，判處應執行有期徒刑1年8月確定，並經減刑裁定為有
    期徒刑10月確定，而與上揭有期徒刑9月接續執行，於民國
    97年5月15日執行完畢。猶不知悔改，意圖營利，基於販賣
    第1級毒品海洛因之犯意，於98年3月12日12時34分，由阮學
    城（綽號丸仔）以黃俊嘉所使用之0000000000號行動電話，
    撥打劉嘉享所有之0000000000號行動電話，向劉嘉享購買海
    洛因，2人約在嘉義市○○路492之1號12樓之6劉嘉享住處樓
    下，即嘉義市○○路與自由路口，於同日12時53分，由黃俊
    嘉駕駛自用小客車搭載阮學城到達後，阮學城再以上揭行動
    電話聯絡劉嘉享下樓，由劉嘉享以新台幣（下同）2,000元
    之價格，販賣海洛因1包予阮學城。嗣於98年3月17日18時25
    分許，劉嘉享在其位於嘉義縣竹崎鄉復金村白樹腳5號之15
    住處為警拘提到案，並經警徵得劉嘉享同意搜索，當場扣得
    上開行動電話1支（含0000000000號SIM卡1張），及劉嘉享
    所有供施用毒品所用之海洛因1包、行動電話1支（含000000
    0000號、0000000000號SIM卡各1張）、0000000000號SIM卡1
    張、小密封袋5個、斜削吸管1支、橡皮軟管1條。
二、案經嘉義縣警察局移送臺灣嘉義地方法院檢察署檢察官偵查
    起訴。
    理  由
壹、程序事項：
    按被告以外之人於審判外之言詞或書面陳述，除法律有規定
    者外，不得作為證據。除顯有不可信之情況外，公務員職務
    上製作之紀錄文書、證明文書，亦得為證據。當事人、代理
    人或辯護人於法院調查證據時，知有第159條第1項不得為證
    據之情形，而未於言詞辯論終結前聲明異議者，視為有前項
    之同意。刑事訴訟法第159條第1項、第159條之4第1款、第
    159條之5第2項分別定有明文。查檢察官、被告劉嘉享及辯
    護人就本件所引用證據，未於言詞辯論終結前聲明異議，本
    院審酌證據作成時之情況，並無違法取證或其他瑕疵，或有
    何顯不可信之情況，認為以之作為證據為適當，應有證據能
    力。
貳、實體事項：
一、訊據被告固供承證人阮學城有於上揭時地撥打其行動電話，
    2人約在其住處樓下見面，惟矢口否認有何販賣海洛因之犯
    行，辯稱：阮學城打第1通電話給伊時，說要出來找伊，可
    能要麻煩伊幫他去拿海洛因，伊跟阮學城約在伊家樓下見面
    ，到時候伊再去幫他拿海洛因，他第2通電話叫伊下來時，
    伊手邊沒有海洛因給他，伊是打算下來後，看他如何說，再
    幫他調海洛因，伊下來後他人就不見了，沒有就算了，伊就
    不用再那麼麻煩幫忙調貨。伊當天沒有和阮學城、黃俊嘉見
    面，沒有販賣海洛因2,000元給阮學城云云。然查：
  (一)上揭犯罪事實，分據證人黃俊嘉於本院99年4月22日、同年5
    月6日、100年5月19日審理時結證明確（見本院99年度訴字
    第149號案件99年4月22日審判筆錄第68-72頁、99年5月6日
    審判筆錄第36-40頁；本院100年度訴字第342號卷-下稱本院
    卷，第178-186頁），並有通訊監察書影本、通訊監察譯文
    、行動電話查詢單明細及搜索扣押筆錄各1份等附卷可稽（
    見警卷第3卷第54-55、58-59頁、98年度偵字第2480號卷第
    24頁），另有行動電話1支（含0000000000號SIM卡1張）扣
    於本院99年度訴字第149號案件可資佐證，足認被告有販賣
    海洛因之犯行。
  (二)證人黃俊嘉於本院99年5月6日審理時結證稱：這次丸仔拿2
    千元海洛因，伊有在場，有聽到丸仔在說，下來才說的等語
    （見本院99年度訴字第149號案件99年5月6日審判筆錄第38
    頁），於本院100年5月19日審理時則結證稱：伊有看到阮學
    城拿出2千元向被告買海洛因等語（見本院卷第182頁），對
    於係聽到或看到證人阮學城購買海洛因之金額為2千元，其
    證述前後不一致，然證人黃俊嘉於本院審理證述時，距離案
    發時日相隔已久，是其就問題之陳述，受限於個人之記憶力
    ，自難期待其證詞能完全相符，其就上揭細節性之事實，證
    述雖有前後不符之處，惟其對於證人阮學城有向被告購買海
    洛因2,000元之證述前後均相一致，且與卷附通訊監察譯文
    相符，本院仍得採信證人黃俊嘉之證詞，認定被告確有販賣
    海洛因給證人阮學城。
  (三)我國查緝毒品之施用或販賣一向執法甚嚴，對於販賣毒品者
    尤科以重度刑責，又販賣毒品既係違法行為，當非可公然為
    之，亦無公定價格，且容易分裝並增減份量，而每次買賣之
    價量，可能隨時依雙方關係深淺、資力、需求量及對行情之
    認知、來源是否充裕、查緝是否嚴謹、購買者被查獲時供述
    購買對象之可能風險之評估等情形，而異其標準，非可一概
    而論；而買受毒品之人通常亦無法探知販毒者賺取利潤幾何
    ，是販賣毒品之利得，除販毒者坦承犯行或價量俱臻明確外
    ，委難察得實情，販賣之人從價差或量差中牟利之方式雖異
    ，其意圖營利之販賣行為則同一。是以因海洛因量微價高，
    販賣者率有利益可圖，參以被告與證人阮學城並無特殊交情
    ，被告販賣海洛因，如無利益可得，又豈會甘冒遭警查獲可
    能處以重刑之風險而如此作為，足證被告係從販入與賣出之
    量價差異汲取利潤，其販賣海洛因主觀上具有意圖營利之目
    的，至為灼然。
  (四)雖被告以上詞置辯，然於98年3月12日12時34分，證人阮學
    城以證人黃俊嘉所使用之0000000000號行動電話，撥打被告
    之0000000000號行動電話，證人阮學城：「喂，大牛。」被
    告：「是，你好。」證人阮學城：「你知道我是誰嗎？」被
    告：「一時聽嘸。」證人阮學城：「丸仔啦。」被告：「哦
    哦，是是。」證人阮學城：「你人在哪？」被告：「一樣嘉
    義。」證人阮學城：「我們要在哪等，要去哪找你啦。」被
    告：「一樣這。」證人阮學城：「你家哦。」被告：「嘉義
    這。」證人阮學城：「我就忘了你幾樓。」被告：「不用，
    你打電話我就出去了。」證人阮學城：「好。」等語；於同
    日12時53分，被告與證人阮學城再以上揭行動電話聯絡，證
    人阮學城：「喂，大牛。」被告：「對。」證人阮學城：「
    下來了。」被告：「好。」證人阮學城：「那料順便帶下來
    啦，在急了啦。」被告：「好。」等語，有通訊監察譯文1
    份附卷可憑（見警卷第3卷第59頁），證人黃俊嘉並於本院
    100年5月19日審理時結證稱：「（問：所以阮學城98年3月
    12日向你借用手機打給被告，就是要買海洛因嗎？）是。」
    「（問：當天阮學城毒癮有無發作？）有。」「（問：所以
    急著要拿海洛因嗎？）是。」「（問：98年3月12日中午這
    次阮學城確實有向被告買到2千元海洛因嗎？）對。」「（
    問：他拿回來的2千元海洛因，量約多少？）他有拿給我看
    ，我忘記了。」「（問：拿了之後，在車上就有施用嗎？）
    是。」「（問：你們如何施用？）我用針筒，阮學城用香煙
    。」等語（見本院卷第183-185頁），參以證人黃俊嘉與被
    告並無仇怨，業據證人黃俊嘉於本院審理時結證明確（見本
    院卷第178頁），且經被告於本院審理時供述在卷（見本院
    卷第190頁），是證人黃俊嘉並無虛偽證述之理。
  (五)證人阮學城於本院100年5月19日審理時固結證稱：伊打電話
    要請被告幫伊調海洛因，伊不知道他有在賣。黃俊嘉當天確
    實有載伊去，伊記得當時約在被告住的大樓的樓下，但是黃
    俊嘉開車他沒有辦法跟進去。第2通電話伊已經到被告家樓
    下了，伊叫他那料順便帶下來，在急了，是指海洛因，被告
    當時說他要下來了，但是伊下去等他的時候，沒有看到他，
    伊看到警察，就離開了，當時伊毒癮發作，人不舒服，所以
    沒有打電話給被告，從此以後我們就沒有再見面，沒有再打
    電話了等語（見本院卷第172、174-176頁），然其證述與證
    人黃俊嘉之證述不符，且證人阮學城當時既已毒癮發作，急
    需施用海洛因以解癮，被告並於第2通電話，已允諾要帶海
    洛因下樓，證人阮學城此時已確定可向被告取得海洛因，依
    常理判斷，當無僅因見到員警即先行離去，而強忍毒癮發作
    ，另外花費時間、勞力向他人購買海洛因。況且，證人阮學
    城倘若確實因故臨時離去，理應撥打行動電話告知被告，或
    被告亦會撥打行動電話加以詢問，並另外約定稍後之時間取
    得海洛因，是由被告與證人阮學城於第2通電話後未再聯絡
    觀之，亦可推論被告與證人阮學城確有見面，並由被告販賣
    海洛因施用以解癮，是證人阮學城上揭於本院審理時之證述
    ，顯係迴護被告之詞，尚非可採。
  (六)綜上所述，被告上開所辯，顯係卸責之詞，不足採信。本件
    事證明確，被告之犯行堪予認定。
二、論罪科刑部分：
  (一)查毒品危害防制條例第4條、第17條，於98年5月20日修正公
    布，針對當次公布之修正條文，未另訂施行日期，至原毒品
    危害防制條例第36條所規定：「本條例自公布後6個月施行
    。」核其所稱「本條例」係指係92年7月9日修正公布之該條
    例，並非指98年5月20日公布之部分修正條文。是98年5月20
    日公布之毒品危害防制條例修正條文之生效日期，應依中央
    法規標準法第13條對於法規生效施行日之規範，自公布日起
    至第3日即98年5月22日發生效力。本件被告行為時之毒品危
    害防制條例第4條第1項規定：「製造、運輸、販賣第1級毒
    品者，處死刑或無期徒刑；處無期徒刑者，得併科新臺幣1
    千萬元以下罰金。」修正後則規定：「製造、運輸、販賣第
    1級毒品者，處死刑或無期徒刑；處無期徒刑者，得併科新
    臺幣2千萬元以下罰金。」修正後之條文將併科罰金之數額
    提高，對被告並非有利，依刑法第2條第1項前段規定，適用
    修正前之規定較為有利。
  (二)核被告所為，係犯修正前毒品危害防制條例第4條第1項之販
    賣第1級毒品罪。被告持有第1級毒品進而販賣之，其持有之
    低度行為應為販賣之高度行為所吸收，不另論罪。被告前因
    毒品危害防制條例等案件，經本院以95年度訴字第65號判決
    ，判處應執行有期徒刑1年6月確定，並經減刑裁定為應執行
    有期徒刑9月確定；因毒品危害防制條例等案件，經本院以
    95年度訴字第396號判決，判處應執行有期徒刑1年8月確定
    ，並經減刑裁定為有期徒刑10月確定，而與上揭有期徒刑9
    月接續執行，於97年5月15日執行完畢，此有臺灣高等法院
    被告前案紀錄表1份在卷可參，其受徒刑之執行完畢後，5年
    以內故意再犯本件有期徒刑以上之罪，為累犯，除法定刑為
    死刑、無期徒刑部分依法不得加重外，應依刑法第47條第1
    項規定加重其刑。
  (三)按刑法第59條規定，犯罪之情狀可憫恕者，得酌量減輕其刑
    ，同法第57條規定，科刑時應審酌一切情狀，尤應注意左列
    事項（共10款）為科刑重輕之標準，兩條適用上固有區別，
    惟所謂「犯罪之情狀」與「一切情狀」云云，並非有截然不
    同之領域，於裁判上酌減其刑時，應就犯罪一切情狀（包括
    第57條所列舉之10款事項），予以全盤考量，審酌其犯罪有
    無可憫恕之事由（即判例所稱有特殊之原因與環境等等，在
    客觀上足以引起一般同情，以及宣告法定低度刑，是否猶嫌
    過重），以為判斷。故適用第59條酌量減輕其刑時，並不排
    除第57條所列舉10款事由之審酌，惟其程度應達於確可憫恕
    ，始可予以酌減（最高法院70年度第6次刑事庭會議決議參
    照）。而修正後刑法第59條已將刑之酌減審認標準之見解予
    以明文化，認犯罪之情狀須「顯」可憫恕，認「科以最低度
    刑仍嫌過重」者，得酌量減輕其刑。又參酌大法官釋字第26
    3號解釋，若不分犯罪情況及結果如何，概以死刑、無期徒
    刑為法定刑，立法甚嚴，若有情輕法重之情，裁判時本有刑
    法第59條酌量減輕其刑之適用，足以免過嚴之刑，與憲法尚
    無牴觸。本件被告僅販賣海洛因1次予證人阮學城，所得為
    2,000元，是其犯罪情節尚非重大，其惡性與犯罪情節核與
    大量走私進口或長期販賣毒品之所謂「大盤」、「中盤」毒
    販有重大差異，衡情如不論其情節輕重，均處以販賣第1級
    毒品罪法定最低本刑無期徒刑，依社會一般觀念仍有情輕法
    重之嫌，有傷人民對法律之情感，堪認其犯罪情狀尚堪憫恕
    ，科以最低度刑仍嫌過重，爰依刑法第59條之規定減輕其刑
    ，並先依累犯加重後減輕其刑。
  (四)爰審酌被告國小肄業之智識程度，不思以正當途徑獲取金錢
    ，無視於國家杜絕毒品危害之禁令，竟以販賣毒品圖不法所
    得，足以使購買施用者導致生理及心理毒害，形成生理成癮
    性及心理依賴性，戕害國民身心健康，危害社會治安，販賣
    毒品之所得，及被告犯後否認犯行等一切情狀，量處如主文
    所示之刑，以示懲儆。扣於本院99年度訴字第149號案件之
    行動電話1支（含0000000000號行動電話SIM卡1張），係被
    告所有，業據被告於本院審理時供承在卷（見本院卷第188
    頁），為供本件犯罪所用之物，應依毒品危害防制條例第19
    條第1項規定宣告沒收之。被告販賣毒品所得為2,000元，應
    依毒品危害防制條例第19條第1項規定宣告沒收之，如全部
    或一部不能沒收時，以其財產抵償之。
  (五)被告為警查獲時，扣於本院99年度訴字第149號案件之海洛
    因1包、行動電話1支（含0000000000號、0000000000號SIM
    卡各1張）、0000000000號SIM卡1張、小密封袋5個、斜削吸
    管1支及橡皮軟管1條，雖係被告所有，惟非供本件犯罪所用
    之物，並經被告於本院審理時供述在卷（見本院卷第188頁
    ），且被告因於98年3月17日施用海洛因之犯行，經本院以
    98年度訴字第381號判決，判處有期徒刑9月確定，有上揭判
    決書、臺灣高等法院被告前案紀錄表各1份在卷可參，是被
    告之供述應堪採信，上開物品既無證據證明係被告供犯罪所
    用之物，爰不併予諭知沒收。
據上論斷，應依刑事訴訟法第299條第1項前段，毒品危害防制條
例第4條第1項（修正前）、第19條第1項，刑法第2條第1項前段
、第11條、第47條第1項、第59條，判決如主文。
本案經檢察官郭志明到庭執行職務。
中    華    民    國   100    年    5     月    31    日
                刑事第二庭  審判長法  官  沈福財
                                  法  官  林青怡
                                  法  官  卓春慧
以上正本證明與原本無異。
如不服本判決應於收受判決後10日內向本院提出上訴書狀，並應
敘述具體理由；其未敘述上訴理由者，應於上訴期間屆滿後20日
內向本院補提理由書（均須按他造當事人之人數附繕本）「切勿
逕送上級法院」。
中    華    民    國   100    年    5     月    31    日
                                  書記官  李玫娜
附錄本案論罪科刑法條全文：
毒品危害防制條例第4條第1項（修正前）：
製造、運輸、販賣第一級毒品者，處死刑或無期徒刑；處無期徒
刑者，得併科新臺幣1千萬元以下罰金。